臺灣高等法院交通事件裁定　　　　　　100年度交抗字第707號
抗　告　人
即受處分人　聖北交通股份有限公司
法定代理人　謝春財
上列受處分人因違反道路交通管理處罰條例案件，不服臺灣宜蘭
地方法院中華民國100 年5 月19日所為裁定（100 年度交聲字第
31號），提起抗告，本院裁定如下：
    主  文
抗告駁回。
    理  由
一、原裁定詳如附件所載。
二、本件抗告意旨略以：抗告人並無超載之事實，有亞洲水泥股
    份有限公司（下稱亞洲水泥公司）花蓮廠及欣欣股份有限公
    司（下稱欣欣公司）嘉義廠出具之地磅檢定合格證書各乙份
    可稽，原處分顯有錯誤，然原法院竟依舉發而駁回抗告人之
    聲明異議，顯有違誤等語。
三、惟查：
  (一)按汽車裝載貨物超過核定之總重量、總聯結重量者，處汽車
    所有人罰鍰，並記汽車違規紀錄一次；有前二項規定之情形
    者，應責令改正或當場禁止通行，並處新臺幣一萬元罰鍰，
    超載十公噸以下者，以總超載部分，每一公噸加罰新臺幣一
    千元；超載逾十公噸至二十公噸以下者，以總超載部分，每
    一公噸加罰新臺幣二千元；超載逾二十公噸至三十公噸以下
    者，以總超載部分，每一公噸加罰新臺幣三千元；超載逾三
    十公噸者，以總超載部分，每一公噸加罰新臺幣五千元；未
    滿一公噸以一公噸計算；又有前開違規情形，記違規點數一
    點，道路交通管理處罰條例第29條之2 第1 項、第3 項、第
    63條第1 項第2 款分別定有明文。
  (二)查本件抗告人即受處分人聖北交通股份有限公司所有之車牌
    號碼112-ZA號營業貨運曳引車（附掛車號75-KV 號營業半拖
    車），於民國99年9 月24日4 時5 分許，行經國道３號南下
    72.2公里處時，因載運水泥熟料經過磅總重44.16 公噸，超
    過核定之總聯結重量40公噸，經內政部警政署國道公路警察
    局第六警察隊以抗告人有汽車裝載貨物超過核定之總重量、
    總聯結重量之交通違規行為，加以舉發。抗告人不服，乃向
    原審提起異議稱：抗告人所有上開車輛自亞洲水泥公司花蓮
    廠載運水泥出廠時，過磅總重為43.62 公噸，未逾核定總重
    40公噸加10％後之44公噸；且該車途經數個過磅站，均未被
    檢驗出超重，直至欣欣公司嘉義廠卸料時，秤得總重量為43
    .74 公噸，也未超過核定重量，異議人之車輛載重實未超過
    核定總重量云云。惟原法院依卷附之內政部警政署國道公路
    警察局公警局交字第Z00000000 號舉發違反道路交通管理事
    件通知單、經濟部標準檢驗局度量衡器檢定合格證書等證據
    ，認抗告人確有本件交通違規事實無訛，業據原審詳載理由
    依據。
  (三)抗告意旨猶如前於原法院所稱並無超載之情形云云，且提出
    亞洲水泥公司、欣欣公司出具之地磅檢定合格證書各乙份以
    實其說，惟抗告人僅提出亞洲水泥公司、欣欣公司出具之各
    該公司所有地磅之檢定合格證書，並未提出其他證據證明其
    所屬本件車輛分別於亞洲水泥公司花蓮廠載運水泥出廠時、
    至欣欣公司嘉義廠卸料時，均未超載，抗告人所提出之亞洲
    水泥公司、欣欣公司地磅檢定合格證書，僅能證明該等公司
    所有之地磅係合於國家規定之度量衡標準範圍內，現正處於
    堪用狀態，然對其所有本件車輛於裝載後、卸料前是否確未
    超載，則屬無法證明。再本件舉發員警於舉發當時，固未能
    提出舉發當時之錄影、照片或其他相關之案發經過現場證據
    ，惟交通警員製單舉發違反道路交通處罰條例所列之違規事
    實，本質上係公務員依法執行職務之行為，如有枉法構陷或
    為不實記載之行為，則需偽造公文書等負擔嚴厲之刑事責任
    ，國家並以此擔保公務員能忠實執行職務，故其所為當可被
    推定為真正；反之，若謂公務員一切行政行為均需預留證據
    以證其實，則國家行政勢必窒礙難行，效率不彰，當非適論
    ，此本為其行政之特徵。況本件舉發當時，第三人即抗告人
    所屬司機林明華，亦於過磅當時參與過磅之過程，於過磅後
    遭員警舉發，第三人林明華並於內政部警政署國道警察局舉
    發違反道路交通管理事件通知單，親自簽名於上，有該通知
    單在卷為憑（見原法院卷第6 頁），足見過磅當時，第三人
    林明華亦知悉所載水泥熟料，確有超載之情事。因此，交通
    違規事件以科學儀器照相採證者，固足以據為交通違規事實
    之證明，惟就囿於當場舉發而未以科學儀器照相採證，甚或
    礙於手動照相而未能即時拍攝違規情節，亦非不許。據此，
    取締員警就交通違規事實之親身經歷見聞，當亦足可恃為此
    類交通事件違規事實之證據，要非所有交通違規事件倘未經
    科學儀器照相採證，即一概不能恃以認定。從而，本件縱使
    僅有上開舉發通知單，無其他現場照片或錄影採證，仍得認
    抗告人確有本件交通違規之事實。
  (四)縱上所述，抗告人確有本件交通違規事實，業據原法院詳載
    理由依據。本件抗告意旨所指顯與本案無關，且未具體指摘
    原裁定認事用法有何違法或不當而不足採，足見本件抗告為
    無理由，應予駁回。
四、據上論結，依道路交通案件處理辦法第26條、刑事訴訟法第
    412 條，裁定如主文。
中    華    民    國    100    年    6    月    23    日
                  刑事第四庭   審判長法  官  陳筱珮
                                     法  官  孫惠琳
                                     法  官  邱滋杉
以上正本證明與原本無異。
不得再抗告。
                                     書記官  劉貞達
中    華    民    國    100    年    6    月    23    日